【裁判字號】    99,簡上,373
【裁判日期】    991216
【裁判案由】    給付管理費  等
【裁判全文】
臺灣高雄地方法院民事判決             99年度簡上字第373號
上  訴  人  弓玉山
被上訴人    聯宏五福商業大樓管理委員會
法定代理人  邱宗發
訴訟代理人  蘇清文
當事人間給付管理費等事件，上訴人對於民國99年7 月22日本院
高雄簡易庭98年度雄簡字第3418號第一審判決提起上訴，本院於
民國99年12 月2日言詞辯論終結，判決如下：
    主  文
上訴駁回。
第二審訴訟費用由上訴人負擔。
    事實及理由
一、被上訴人之法定代理人已於民國99年1 月4 日變更為邱宗發
    ，茲邱宗發已依民事訴訟法第176 條規定具狀聲明承受訴訟
    ，經核並無不合，應予准許。
二、被上訴人主張：上訴人為高雄市前金區○○○路61號6 樓之
    2 （下稱系爭房屋）之所有權人，系爭房屋位於聯宏五福商
    業大樓內，經營大來賓館，被上訴人積欠(一)88年6 月起至90
    年12月止313,040 元；(二)96年3 月起至97年9 月止297,692
    元；(三)98年5 月起至同年12月止107,440 元之管理費，另扣
    除因公共屎管及不明水管漏滲，致使上訴人裝潢、寢具受損
    ，支出之118,692 元維修費，合計上訴人共積欠管理費599,
    480 元，爰依法提起本訴，並於原審聲明：上訴人應給付被
    上訴人599,480 元，及自支付命令送達之翌日起至清償日止
    ，按年息5%計算之利息。
三、上訴人則以：關於88年6 月到90年12月之管理費，業已經過
    十多年了，被上訴人現在才請求，何況伊業已清償完畢。又
    伊於95年12月25日將系爭房屋出租予第三人郭敏雄，管理費
    應由承租人負責繳納等語，資為抗辯，並於原審聲明：被上
    訴人之訴駁回。
四、原審判決上訴人應給付被上訴人286,440 元，並自98年9 月
    22日起至清償日止，按週年利率5%計算之利息。並駁回被上
    訴人其餘請求。上訴人提起上訴，除援用原審之抗辯外，並
    於本院補陳：大樓主送水管漏水造成上訴人營業損失，被上
    訴人應予賠償，並於本院聲明：(一)原判決廢棄；(二)被上訴第
    一審之訴駁回。被上訴人則以：上訴人並非位系爭房屋之賓
    館實際經營人，並為答辯聲明：上訴駁回。另被上訴人敗訴
    部分，未據被上訴人聲明不服，已告確定，併予敘明。
五、得心證理由
  (一)被上訴人主張上訴人積欠(一)88年6 月起至90年12月止313,04
    0 元；(二)96年3 月起至97年9 月止297,692 元；(三)98年5 月
    起至同年12月止107,440 元之管理費，業據其提出欠繳管理
    費明細、估價單、協議書、積欠管理費明細表、高雄市前金
    區公所函、建物登記謄本、聯宏五福商業大樓住戶管理規約
    、96年度區分所有權人住戶召開大會會議記錄、大樓管理費
    明細表、被告應給付管理費明細、異動索引、管理費收據等
    件為證，核與被上訴人所述相符，上訴人雖辯稱已繳交管理
    費云云，惟上訴人所提出之管理費繳費收據，均為89年至90
    年之收據，且被上訴人業已扣除該部分之金額後為請求，上
    訴人對於管理費有無繳納一事，於本院審理中說詞反覆，復
    未見上訴人提出已繳納之證明以實其說，則被上訴人確有積
    欠管理費之事實堪予認定。
  (二)上訴人辯稱：管理費應係承租人繳納為是云云。惟將系爭建
    物出租他人，該租賃之法律關係係存在於出租人與承租人間
    ，而管理費之給付義務人為區分所有權人，是故上訴人與承
    租人之租賃契約與兩造間給付管理費之法律關係分屬兩事，
    上訴人既為聯宏五福商業大樓之區分所有權人，自有依規約
    繳交管理費之義務，至於上訴人與承租人間無論是否有由承
    租人繳納管理費之約定，基於債之相對性，均不得以此對抗
    被上訴人，是故，上訴人仍負有給付管理費之責，上訴人此
    部分之抗辯，為無理由，自不足採。
  (三)上訴人辯稱：系爭房屋所在之聯宏五福商業大樓管線漏水，
    造成其營業損失，故不繳交管理費云云。被上訴人則主張上
    訴人在大樓裡雖係經營賓館，但上訴人已將大來賓館出租予
    第三人經營，縱有損失也應是第三人之損失。查上訴人為系
    爭房屋之所有權人，亦為大來賓館之登記負責人，有高雄市
    前鎮地政事務所異動索引為證，被上訴人亦不爭執在卷。惟
    所謂營業損失，須有實際經營情事存在為要，方有因無法營
    業受有損失之可能，而上訴人已將系爭房屋連同大來賓館之
    營業權出租予第三人使用，由第三人使用收益，此經上訴人
    自承在卷可稽，是故上訴人既為出租人，已將大來賓館之營
    業權租予第三人使用，則上訴人已非大來賓館之實際負責人
    ，亦無營業收益之實，自無營業損失可言，上訴人以有營業
    損失為由拒絕繳納管理費之詞，顯無可取。
  (四)上訴人辯稱：管理費都已經過了那多年了還來請求等語。按
    「利息、紅利、租金、贍養費、退職金及其他一年或不及一
    年之定期給付債權，其各期給付請求權，因5 年間不行使而
    消滅」，民法第126 條定有明文；而「1 年或不及1 年之定
    期給付債權，其各期給付請求權因5 年間不行使而消滅，為
    民法第126 條所明定，凡屬上項定期給付債權，即有該條之
    適用，無庸當事人就此有所約定，且不得預先拋棄時效之利
    益。」，此有最高法院50年度台上字第1960號民事判例意旨
    可資參照。公寓大廈管理委員會住戶每月繳交之管理費，屬
    不及1 年之定期給付債權，揆諸上開法律規定及最高法院民
    事判例意旨所示，自有5 年短期時效規定之適用，是上訴人
    抗辯被上訴人請求已罹於時效之主張，就逾越5 年部分之管
    理費請求為無理由，於法自屬有據。被上訴人請求上訴人給
    付88年6 月至90年12月尚未繳納管理費313,040 元部分，已
    罹於5 年之消滅時效，至於被上訴人請求96年3 月起至97年
    9 月止297, 692元及98年5 月起至同年12月止107,440 元尚
    未繳納之管理費，尚未罹於5 年時效，則上訴人就88年6 月
    至90年12月尚未繳納管理費313,040 元之部分，自得主張時
    效抗辯拒絕給付。
  (四)從而，88年6 月至90年12月尚未繳納管理費313,040 元，上
    訴人自得爰引時效抗辯拒絕給付，另被上訴人請求上訴人給
    付積欠96年3 月起至97年9 月之管理費297,692 元及98年5
    月至同年12月之管理費107,440 元，實屬有據，計算被上訴
    人自承應從管理費中扣除因公共管線漏水導致上訴人裝潢、
    家具損失之118, 692元之費用後，上訴人仍應給付被上訴人
    286,440 元。
六、綜上所述，被上訴人依公寓大廈管理條例規定，請求上訴人
    給付286,440 元，自本件支付命令繕本送達之翌日即98年9
    月22日起至清償日止，按年息5%計算之利息，為有理由，原
    審就上開應給付之部分為上訴人敗訴之判決，並依職權宣告
    假執行，核無違誤。上訴意旨猶執前詞指摘原判決不當，求
    予廢棄改判，非有理由，應駁回其上訴。
七、據上論結，本件上訴為無理由，依民事訴訟法第436 條之1
    第3 項、第385 條第1 項、第449 條第1 項、第78條，判決
    如主文。
中    華    民    國    99    年    12    月    16   日
                  民事第三庭審判長法  官  朱玲瑤
                                  法  官  劉傑民
                                  法  官  楊詠惠
以上正本係照原本作成。
本判決不得上訴。
中    華    民    國    99    年    12    月    16   日
                                  書記官  吳良美

司法院資訊處製作；財團法人民間司法改革基金會備份。
